臺灣板橋地方法院交通事件裁定　　　　　　　　　九十三年度交聲字第一五一四號
　　原處分機關　交通部公路總局臺北區監理所板橋監理站
　　異　議　人　甲○○
　　即受處分人
右列受處分人因違反道路交通管理處罰條例案件，對於原處分機關中華民國九十三年
九月二十一日板監違字第裁四一─Ｃ00000000號裁決處分（原舉發案號：臺
北縣政府警察局北縣警交字第Ｃ00000000號）聲明異議，本院裁定如左：
    主  文
原處分撤銷。
甲○○汽車駕駛人，駕駛汽車違反道路交通安全規則，因而肇事致人受傷，記違規點
數參點。
    理  由
一、原處分意旨略以：異議人即受處分人甲○○於民國九十三年六月十三日下午十三
    時三十分許，在臺北縣林口鄉○○路、新寮路口，因在交岔路口超車肇事致人受
    傷，經警舉發有「車禍致人受傷（骨折）」之違規，乃依道路交通管理處罰條第
    六十一條第三項、違反道路交通管理事件統一裁罰基準及處理細則第十一條規定
    ，裁處吊扣駕駛執照六個月。
二、異議意旨略以：異議人當時係騎機車，行駛於公車之右側，因案發地點係爬坡路
    段，異議人欲超越該公車，交通規則並未規定機車在交岔路口不能比旁邊的車子
    快，怎能說是違規超車？再者，異議人當時並未感覺有碰觸對方，何來致人受傷
    之說？何況對方當時是逆向行駛，正常情形不在駕駛人注意範圍之內，如此突發
    事件豈可全部歸責於異議人等語。
三、按汽車駕駛人駕車行經彎道、陡坡、狹橋、隧道、交岔路口、鐵路平交道、道路
    修理地段、市區交通頻繁處所時，不得超車；汽車行駛時，駕駛人應注意車前狀
    況，並隨時採取必要之安全措施，道路交通安全規則第一百零一條第一款、第九
    十四條第三項分別定有明文。又汽車駕駛人，駕駛汽車違反道路交通安全規則，
    因而肇事致人受傷者，記違規點數三點，道路交通管理處罰條例第六十一條第三
    項前段亦規定明確。
四、經查：
（一）本件異議人即受處分人甲○○於九十三年六月十三日下午十三時三十分許，駕
      駛車號ＭＶＪ─一四０號重型機車，行經臺北縣林口鄉○○路、新寮路之交岔
      路口處，原在內側車道，見同一車道前方有公車行駛，為超越該公車，遂變換
      至外側車道從右側超車，適有顧學威騎腳踏車後載顧學敏由仁愛路逆向駛至，
      雙方因而肇事，致顧學威右腳受傷、顧學敏右腳食指骨折等情，有道路交通事
      故調查報告表(一)、(二)、道路交通事故現場圖、警詢筆錄等附於本院九十三年度
      交聲字第一五一０號卷內可稽，堪認屬實。
（二）異議人駕駛重型機車在上開交岔路口，既有任意超車情形，顯已違反禁止在交
      岔路口超車之法定義務，所辯並無違規超車云云，洵不足採（舉發機關因而另
      行製單舉發異議人有違反道路交通管理處罰條例第四十七條第一款規定情事，
      經原處分機關另以板監違字第裁四一─Ｃ00000000號裁處罰鍰一千六
      百元，並記違規點數一點，異議人對該裁決處分一併聲明不服，本院另以九十
      三年度交聲字第一五一０號裁定駁回其異議在案）。另依異議人於肇事當日警
      詢時所供：「（問：請你詳述車禍發生之情形經過？）我當時由竹林路往文化
      一路方向行駛，對方由仁愛路往中正路方向行駛（逆向），在肇事前我前方有
      公車行駛，因為我要超越前方公車，所以我往公車右側行駛，在肇事地點看到
      對方車輛，所以我立即煞車並閃避，我也不清楚車禍發生情形，車禍位置在路
      口停等線前面」；「（問：車禍發生時你有無煞車？有無煞車痕？你於肇事前
      幾公尺看見對方？）我當時有煞車，沒有煞車痕（刮地痕二十點一公尺），我
      在肇事前一公尺看到對方車輛」等語，再參酌道路交通事故現場圖之記載，足
      徵本件異議人當時冒然超車而變換至外側車道後，並未謹慎注意前方狀況，反
      而快速行駛，始於見及顧學威、顧學敏騎乘之腳踏車後，根本未及反應，無從
      採取必要安全措施而肇事，而在現場製造長達二十點一公尺之刮地痕，事後並
      稱「不清楚車禍發生情形」等語。準此，異議人當時駕駛機車，有違反道路交
      通安全規則第一百零一條第一款、第九十四條第三項規定之情事，至屬明確。
      又
      本件肇事難謂與異議人之上開違規行為無涉，所辯當時並未感覺有碰觸對方云
      云，顯未能完全排除其應負之肇事責任，其駕駛機車違反道路交通安全規則，
      因而肇事致人受傷之事實，足堪認定。
（三）至於顧學威、顧學敏當時騎乘腳踏車逆向行駛，是否同應歸責乙節，乃民事損
      害賠償過失相抵，或刑事量刑之參考事由而已，不足據為異議人得以免罰之理
      由，併予指明。
五、綜上所述，本件異議人違規事實明確，自應依法裁罰。惟異議人駕駛機車違反道
    路交通安全規則，因而肇事致人受傷，依現行道路交通管理處罰條例第六十一條
    第三項規定，其法律效果應係記違規點數三點，原處分誤用九十三年四月二十一
    日修正公布前之舊規定，裁處吊扣駕駛執照六個月，顯有未洽。異議人執持前詞
    提起本件聲請，雖無理由，惟原處分機關所為之裁決處分既有上揭違失，爰將原
    處分撤銷之，並自為裁定如主文第二項所示，以期適法。
據上論斷，應依道路交通案件處理辦法第二十條，裁定如主文。
中　　　華　　　民　　　國　　九十三　　年　　十一　　　月　　 三十   　日
                              臺灣板橋地方法院交通法庭
                                  法　官  朱  嘉  川
右正本證明與原本無異。
如不服本裁定應於送達後五日內向本院提出抗告狀。
                                  書記官  林  志  憲
中　　　華　　　民　　　國　　九十三　　年　　十一　　　月　　 三十   　日
